【裁判字號】    95,交上訴,1865
【裁判日期】    950913
【裁判案由】    公共危險
【裁判全文】
臺灣高等法院臺中分院刑事判決      95年度交上訴字第1865號
上  訴  人
即  被  告  甲○○
選任辯護人  趙惠如  律師
上列上訴人因公共危險案件，不服臺灣彰化地方法院95年度交訴
字第105號中華民國95年6月30日第一審判決（起訴案號：臺灣彰
化地方法院檢察署95年度偵字第3872號），提起上訴，本院判決
如下：
    主  文
原判決撤銷。
甲○○駕駛動力交通工具肇事，致人於傷而逃逸，累犯，處有期
徒刑柒月。
    事  實
一、甲○○前因妨害風化案件，經臺灣南投地方法院以九十三年
    度訴字第四三二號判決判處有期徒刑五月確定，於民國九十
    三年十月一日易科罰金執行完畢。竟仍不知警惕，於九十五
    年三月六日十七時許，駕駛車牌號碼三Ｑ－四０八五號自用
    小客車沿彰化縣彰化市○○路由北往南方向行駛欲返回住處
    ，於行經該中山路與仁愛路交岔路口而左轉中山路一八五巷
    時，因疏未注意，在未至交岔路口中心前即逆向行駛於對向
    車道，適有乙○○騎乘車牌號碼Ｇ二Ｑ─二八一號機車沿中
    山路由南向北駛來，甲○○所駕駛之自小客車右前車頭因而
    撞擊乙○○騎乘之機車前車頭，致乙○○遭撞後身體再撞擊
    上開自小客車擋風玻璃，乙○○因此人車倒地而受有左肘撕
    裂傷、右側遠端橈骨骨折、左足契狀骨骨折、頭部外傷等傷
    害（過失傷害部分未據告訴）。詎甲○○於肇事後，非但未
    下車查看、報警處理、尋求旁人電請救護車前來將傷者送醫
    或留於現場對傷者施以必要之救護等措施，反而棄之不顧駕
    車逃離現場，嗣經警循線查獲。
二、案經彰化縣警察局彰化分局報請台灣彰化地方法院檢察署檢
    察官偵查起訴。
    理  由
一、按被告以外之人於審判外之陳述，雖不符刑事訴訟法第159
    條之1、159條之2、159條之3、159條之4等規定，而經當事
    人於審判程序同意作為證據，法院審酌該言詞陳述或書面陳
    述作成時之情況，認為適當者，亦得為證據。當事人、代理
    人或辯護人於法院調查證據時，知有第159條第1項不得為證
    據之情形，而未於言詞辯論終結前聲明異議者，視為有前項
    之同意，刑事訴訟法第159條之5定有明文。本件被告及選任
    辯護人於本院審理時，就下列證人乙○○於審判外之陳述部
    分，未就其證據能力聲明異議，本院審酌該言詞陳述作成時
    之情況，並查無其他不法之情狀，足認為得為本案之證據，
    依刑事訴訟法第159條之5之規定，有證據能力，合先說明。
二、訊據被告甲○○對於前揭事實自白不諱，核與證人即被害人
    乙○○於警詢、偵訊證述情節相符，並有被害人乙○○之財
    團法人彰化基督教醫院診斷書、道路交通事故現場圖、道路
    交通事故調查報告表(一)、(二)、彰化縣警察局舉發違反道路交
    通管理事件通知單、彰化縣秀水鄉調解委員會調解書及現場
    照片八張附卷可稽，被告之自白與事實相符，本件事證明確
    ，被告犯行堪以認定。
三、核被告所為，係犯刑法第一百八十五條之四之肇事逃逸罪。
    查被告前因妨害風化案件，經臺灣南投地方法院以九十三年
    度訴字第四三二號判決判處有期徒刑五月確定，於九十三年
    十月一日易科罰金執行完畢乙情，有臺灣高等法院被告前案
    紀錄表及刑案資料查註紀錄表在卷得佐，其受有期徒刑之執
    行完畢，五年內再犯本件法定本刑有期徒刑以上之罪，為累
    犯，應依法加重其刑。按刑法第二條第一項所稱之法律，係
    指刑罰所依存的整體法律狀態，故法律有變更應指足以影響
    行為的可罰性與法律效果的法令因修正或廢止而有所變更而
    言。所以刑法法律變更概念，應界定在法律規定的改變，足
    以影響刑罰權判斷者而言，刑法總則的變更，自然會影響到
    個別犯罪的成立，乃至於法律效果的結構，自屬法律變更，
    應為新舊法之比較。查，刑法第四十七條第一項修正為受徒
    刑之執行完畢，或一部之執行而赦免後，五年以內「故意」
    再犯有期徒刑以上之罪者，為累犯，若再犯之罪為「過失犯
    」，則無累犯規定之適用，然依修正前刑法第四十七條之規
    定，過失犯亦可構成累犯，此項變動影響行為人之刑罰法律
    效果，係屬新修正刑法第二條第一項之「法律變更」，自應
    依新修正刑法第二條第一項但書之規定為新舊法比較。本案
    被告係成立故意犯，不論依照修正前刑法第四十七條或修正
    後刑法第四十七條第一項規定，被告均成立累犯，應逕適用
    被告行為時之修正前刑法第四十七條累犯之規定，併予敘明
    。
四、被告上訴意旨略以：I案發當日因罹患口腔癌的父親身體不
    適，伊火速趕回家中，不慎於途中肇事，案發後，伊坦承犯
    行，並與被害人達成和解；II伊係家中長子，父親罹患口腔
    癌，弟弟仍在大學就讀，全家人均靠伊目前任職某公司之微
    薄薪資維生；III本件車禍肇事情節非重，被害人所受傷勢亦
    非重大，犯罪情狀應有憫恕之處，請求酌減其刑云云。按刑
    法第五十九條之酌量減輕其刑，必須犯罪另有特殊之原因與
    環境等等，在客觀上足以引起一般同情，認為即予宣告法定
    低度刑期尤嫌過重者，始有其適用（最高法院45年台上字第
    1165號判例參照）。本件被告上訴意旨所指因父親身體不適
    ，於返家探親途中肇事及家中經濟情況、車禍情節非重等情
    狀，僅可為法定刑內從輕科刑之標準，不得據為酌量減輕之
    理由 （最高法院51年台上字第899號判例參照）；況被告於
    八十九年間即因酒後駕車之公共危險案件，經法院判刑三月
    確定，並已執行完畢，仍不知警惕，此次再度於酒後駕車，
    雖其測定值為０．１４MG/L，未達違法標準，然由證人即被
    害人乙○○於警詢時所供，「（被告）．．突然自中山路南
    下車道左轉至中山路北上車道逆向行駛，我因閃避不及而撞
    上」等語，亦足見其輕忽之心態，難謂有顯可憫恕之情形，
    被告上訴應無理由。原審予被告論罪科刑固非無見，然原判
    決未及為上開累犯規定新舊法之適用尚有未洽，應予撤銷改
    判。爰審酌肇事後，未報警處理或留於現場救護被害人，反
    而棄之不顧駕車逃逸，所生危害實屬重大，惟兼衡被告事後
    已與被害人達成和解，有彰化縣秀水鄉調解委員會調解書附
    卷可參，及被告犯後坦承犯行，態度良好等一切情狀，量處
    如主文所示之刑。
五、據上論結，應依刑事訴訟法第三百六十九條第一項前段、第
    三百六十四條、第二百九十九條第一項前段，刑法第二條第
    一項、第一百八十五條之四、（修正前）第四十七條，判決
    如主文。
本案經檢察官簡文鎮到庭執行職務。
中    華    民    國    95    年    9    月    13     日
            刑事第四庭  審判長法  官  洪  耀  宗
                              法  官  江  德  千
                              法  官  劉  登  俊
上列正本證明與原本無異。
如不服本判決應於收受送達後十日內向本院提出上訴書狀，其未
敘述上訴之理由者並得於提起上訴後十日內向本院補提理由書（
均須按他造當事人之人數附繕本）。
                              書記官  粘  銘  環
中    華    民    國    95    年  9    月      14     日
                                                      Ａ


司法院資訊處製作；財團法人民間司法改革基金會備份。
